【裁判字號】    96,訴緝,285
【裁判日期】    970325
【裁判案由】    強盜等
【裁判全文】
臺灣板橋地方法院刑事判決             96年度訴緝字第285號
公  訴  人  臺灣板橋地方法院檢察署檢察官
被      告  甲○○
指定辯護人  本院公設辯護人  乙○○
上列被告因強盜等案件，經檢察官提起公訴（94年度偵字第9728
、11914 、13318 、13560 號），本院判決如下：
    主  文
甲○○意圖為自己不法之所有，以脅迫至使不能抗拒，而取他人
之物，累犯，處有期徒刑伍年肆月；又連續意圖為自己不法之所
有，而搶奪他人之動產，累犯，處有期徒刑壹年柒月；又收受贓
物，累犯，處有期徒刑月。應執行有期徒刑柒年。
    事  實
一、甲○○前因違反毒品危害防制條例案件，經本院以90年度易
    字第1966號判決判處有期徒刑9 月確定，復因竊盜案件，經
    本院以91年度易字第928 號判決判處有期徒刑4 月確定，前
    開刑期嗣經本院以91年度聲字第1706號裁定應執行有期徒刑
    1 年確定，而於民國92年5 月24日縮刑期滿執行完畢。詎其
    仍不知悔改，分別為下列犯行：
（一）甲○○意圖為自己不法所有，於94年5 月17日下午5 時10
      分許，騎乘機車在臺北縣新莊市○○路19號堤防段附近，
      將丙○○○攔下後，即持玩具手槍（未扣案）抵住丙○○○左腋下，以此脅迫方式至使丙○○○心生畏怖不能抗拒
      後，出手強取丙○○○脖子上之金項鍊1 條得逞，並旋騎
      乘機車逃離現場。
（二）甲○○另意圖為自己不法所有，基於搶奪之概括犯意，先
      後騎乘機車於如附表一所示之時間、地點，趁己○○等行
      人不及防備之際，由後方徒手搶奪如附表一所示之財物得
      逞。
（三）甲○○明知葉冠廷所持有之手機1 支（廠牌NOKIA 、序號
      000000000000000 號，係陳秀禎於94年2 月28日下午4 時
      許，在臺北縣樹林市○○街某處遺失者）及如附表二所示
      之支票3 張（均係林麗雲於94年5 月27日下午1 時10分許
      ，在臺北縣泰山鄉○○路與仁愛路口遭林志龍搶奪者），
      皆係來源不明之贓物，竟仍基於收受贓物之犯意，於94年
      5 月底、6 月初某日，在其臺北縣新莊市○○路22巷2 號
      住處附近，收受前開手機1 支及支票3 張而持有之。
（四）嗣於94年6 月2 日下午1 時30分許，為警在臺北縣新莊市
      ○○路524 巷61弄18號處查獲甲○○，並扣得如附表一、
      二所示之物品及前揭陳秀禎所有之手機1 支，始查悉上情
      。
二、案經丙○○○、戊○○、庚○○訴由臺北縣政府警察局新莊
    分局報請臺灣板橋地方法院檢察署檢察官偵查後提起公訴。
    理  由
一、本案以下認定事實所引用之證據，檢察官、被告甲○○與辯
    護人均未曾就證據能力表示異議，而各該證據核依刑事訴訟
    法規定，亦無任何不具證據能力之情事，故本院認均得作為
    認定被告有罪之依據，合先敘明。
二、訊據被告甲○○就前開犯罪事實欄一、（二）及（三）所示
    之搶奪、收受贓物犯行，業已坦承不諱，核與證人丁○○、
    林麗雲於警詢時；證人即共同被告林志龍、葉冠廷於警詢時
    ；證人己○○、戊○○、庚○○、陳秀禎於警詢及檢察官訊
    問時所為之證述均相合，並有搜索扣押筆錄暨扣押物品目錄
    表1 份及贓物認領保管單6 紙附卷可稽，已可認被告此部分
    自白與事實相符，堪以採信。
三、訊據被告甲○○就前開犯罪事實欄一、（一）部分，固坦承
    確於該時地非法取得丙○○○之金項鍊1 條等情無訛，然矢
    口否認有何強盜犯行，辯稱：我當時沒有拿槍，是趁丙○○○不注意時搶她的項鍊，因項鍊墜子掉到地上，我怕她跟我
    搶，所以才跟她說我有拿槍，當時我是用雙手比手槍的動作
    云云；辯護人則為被告辯護稱：本案難以認定被告有持槍情
    事，且丙○○○也未證述案發時是否已無法抗拒，是此部分
    所為應僅構成搶奪罪責云云。惟查，證人丙○○○於本院審
    理時，業已具結證稱：被告當時沒有下機車，他一手拿槍抵
    住我的左腋下，一手伸出來搶我脖子上的項鍊，我只知道那
    是槍的外表，不知道是真槍假槍。當時他手伸出來要搶，我
    想就讓他搶，我沒有辦法反抗，項鍊的墜子有掉在地上，被
    告撿項鍊墜子的時候，手一直拿著槍，我在旁邊嚇得發抖不
    敢動。他騎車走之後，我一邊喊搶劫，一邊追等情明確，核
    證人丙○○○前與被告既無任何怨隙存在，且其當庭猶向本
    院表示若被告能夠改過，就讓他改過等語，當無甘冒刑法偽
    證罪責，就本案故為虛構或誇大被害情狀之理，況被告前於
    94年9 月27日即曾具狀向本院供稱：案發當時所持之槍枝實
    係一把玩具槍枝等語（見本院94年度訴字第1935號影卷第42
    至45頁），是被告經通緝到案後始翻異前詞改稱當時未持手
    槍云云，顯屬畏罪卸責之語，足認證人丙○○○前開證詞應
    與事實相符，堪以採信，而該手槍既未扣案，依罪疑唯輕原
    則，應認如被告前開所言，係僅屬玩具手槍。再按強盜所施
    用之脅迫手段，祇須足以壓抑被害人之抗拒，使其喪失意思
    自由為已足，要不以被告確係持用具有殺傷力之各式槍枝為
    必要，查證人丙○○○於案發時既已遭被告手持玩具手槍抵
    住左腋下，且依其智識經驗復難以判斷該手槍之真偽，則在
    生命身體遭受此現實脅迫下，當無可能於被告強取項鍊時仍
    冒險加以反抗，就此證人丙○○○亦證述其於被告甫實施犯
    行完畢之際，猶在旁嚇到發抖不敢動，係直至被告騎車離去
    ，始敢在後呼救求援之情綦詳，故丙○○○遭被告取走脖子
    上之項鍊時，自已屬喪失意思自由而達不能抗拒之程度，被
    告本次所為係構成強盜犯行無疑。綜上所述，被告及辯護人
    前開所辯尚無可採。本案事證明確，被告犯行皆洵堪認定，
    應依法論科。
四、按行為後法律有變更者，適用行為時之法律。但行為後之法
    律有利於行為人者，適用最有利於行為人之法律，刑法第2
    條第1 項定有明文。又比較時應就罪刑有關之共犯、未遂犯
    、想像競合犯、牽連犯、連續犯、結合犯，以及累犯加重、
    自首減輕暨其他法定加減（如身分加減）與加減例等一切規
    定，綜其全部罪刑之結果而為比較。查被告甲○○行為後，
    刑法部分條文規定於95年7 月1 日修正施行，茲就比較情形
    分述如下：
（一）刑法第349 條第1 項收受贓物罪法定刑內有關得處罰金刑
      之部分，依修正後刑法施行法第1 條之1 及刑法第33條第
      5 款等規定，得處之罰金刑最高為新臺幣15,000元、最低
      為新臺幣1,000 元。然依被告行為時即修正前之刑法及罰
      金罰鍰提高標準條例之規定，該罪之罰金刑經提高倍數後
      ，最高額雖與修正後之規定相同，惟最低額部分顯較修正
      後為輕。因此，比較上述修正前後之刑罰法律，修正後之
      相關規定既未較有利於被告，自應適用被告行為時之罰金
      刑刑度相關規定。
（二）刑法第56條連續犯之規定，業於94年1 月7 日修正刪除，
      並於被告行為後之95年7 月1 日施行，則被告前開所為之
      搶奪犯行，因行為後新法業已刪除連續犯之規定，此刪除
      雖非犯罪構成要件之變更，但顯已影響行為人刑罰之法律
      效果，自屬法律有變更，而修正後之刑法，既無連續犯得
      論以裁判上一罪之情形，所犯之數罪，應按其具體情形而
      可能論以數罪併罰，是比較新舊法結果，仍應適用較有利
      於被告之行為時法律，即應依修正前刑法第56條論以連續
      犯。
（三）刑法第47條亦於95年7 月1 日修正施行，本案被告有如前
      開犯罪事實欄所述之前科及刑之執行情形，其於有期徒刑
      執行完畢，5 年以內故意再犯本案有期徒刑以上之各罪，
      不論依新舊法規定，均應論以累犯，比較新舊法結果，新
      法亦未較有利於被告，故同應適用修正前刑法第47條之規
      定。
（四）又裁判確定前犯數罪，其中一罪在新法施行前者，亦應依
      刑法第2 條第1 項之規定，適用最有利於行為人之法律，
      查被告於裁判確定前犯數罪，且皆係於95年7 月1 日前所
      為，而刑法第51條同於95年7 月1 日修正施行，修正前刑
      法第51條第5 款規定：「宣告多數有期徒刑者，於各刑中
      之最長期以上，各刑合併之刑期以下，定其刑期。但不得
      逾20年。」修正後刑法第51條第5 款規定：「宣告多數有
      期徒刑者，於各刑中之最長期以上，各刑合併之刑期以下
      ，定其刑期。但不得逾30年。」二者經比較結果，修正後
      刑法並非較有利於被告，是本案同應依修正前刑法第51條
      第5 款規定定其應執行之刑。
（五）綜合上述刑法修正前後條文而為比較，依刑法第2 條第1
      項前段之規定，本案被告所為自應整體適用其行為時即修
      正前刑法及罰金罰鍰提高標準條例規定之規定。
五、核被告甲○○就前開犯罪事實欄一、（一）所為，係犯刑法
    第328 條第1 項之強盜罪；就前開犯罪事實欄一、（二）所
    為，係犯刑法第325 條第1 項之搶奪罪；就前開犯罪事實欄
    一、（三）所為，係犯刑法第349 條第1 項之收受贓物罪。
    。被告先後於如附表一所示之時地為搶奪犯行，時間緊接，
    所犯係構成要件相同之罪名，顯係基於概括犯意為之，應依
    修正前刑法第56條連續犯之規定，論以一罪，並加重其刑。
    又查被告前因違反毒品危害防制條例案件，經本院以90年度
    易字第1966號判決判處有期徒刑9 月確定，復因竊盜案件，
    經本院以91年度易字第928 號判決判處有期徒刑4 月確定，
    前開刑期嗣經本院以91年度聲字第1706號裁定應執行有期徒
    刑1 年確定，而於92年5 月24日縮刑期滿執行完畢，有臺灣
    高等法院被告前案紀錄表1 份在卷足徵，其於有期徒刑執行
    完畢5 年內，故意再犯本案有期徒刑以上之前開三罪，均構
    成累犯，皆應依修正前刑法第47條規定加重其刑，而就其所
    為連續搶奪犯行部分，並應遞加重之。再被告所為上開三罪
    間，犯意各別，行為互殊，應予分論併罰。爰審酌被告不思
    以正當工作方式謀取所需，竟分別以強盜、搶奪犯行公然侵
    害他人財產法益，嚴重破壞社會秩序，另收受贓物則將使被
    害人追回財物倍增困難，增加檢警單位偵查困難度，並兼衡
    被告犯罪動機、手段及其犯後尚知坦認部分所為等一切情狀
    ，分別量處如主文所示之刑，並定其應執行之刑，以資懲儆
    （本案被告所為前開犯罪時間雖均在96年4 月24日前，惟除
    被告所犯強盜、搶奪罪責部分，皆屬中華民國96年罪犯減刑
    條例第3 條第1 項第15款所定之罪，且各經宣告逾有期徒刑
    1 年6 月以上之刑，本即不得減刑外，另被告前經本院合法
    傳喚、拘提均未到庭應訊，由本院於95年3 月17日發佈通緝
    後，亦未於中華民國96年罪犯減刑條例施行後自動歸案接受
    審判，迨96年12月1 日始為苗栗縣警察局苗栗分局警員緝獲
    到案，有本院通緝書及苗栗縣警察局苗栗分局通緝案件報告
    書在卷可憑，故依上開條例第5 條規定，就其所犯亦均不得
    減刑，附此敘明）。末查被告於前開時地強盜丙○○○所持
    用之玩具手槍並未扣案，遍查全卷亦無可資證明前開物品係
    屬違禁物或應由本院義務沒收之積極證據，故為免沒收困難
    ，爰不併予諭知沒收之。
據上論斷，應依刑事訴訟法第299 條第1 項前段，刑法第2 條第
1 項前段、第328 條第1 項、第325 條第1 項、第349 條第1 項
、修正前刑法第56條、第47條、第51條第5 款，判決如主文。
本案經檢察官顏世翠到庭執行職務。
中    華    民    國    97    年    3     月    25    日
                刑事第十五庭  審判長法  官  陳 鴻 清
                                    法  官  劉 安 榕
                                    法  官  張 兆 光
上列正本證明與原本無異。
如不服本判決，應於判決送達後10日內敘明上訴理由，向本院提
出上訴狀 (應附繕本)，上訴於臺灣高等法院。
                                    書記官  曹 秋 冬
中    華    民    國    97    年    3     月    25    日
附錄本案論罪科刑法條：
刑法第328 條第1 項
意圖為自己或第三人不法之所有，以強暴、脅迫、藥劑、催眠術
或他法，至使不能抗拒，而取他人之物或使其交付者，為強盜罪
，處5 年以上有期徒刑。
刑法第325 條第1 項
意圖為自己或第三人不法之所有，而搶奪他人之動產者，處6 月
以上5 年以下有期徒刑。
刑法第349 條第1 項
收受贓物者，處3 年以下有期徒刑、拘役或500元以下罰金。
附表一：
┌──┬────┬─────┬───┬───────────┬─────┐
│編號│時間    │地點      │被害人│搶得財物              │扣得物品  │
├──┼────┼─────┼───┼───────────┼─────┤
│一  │94年5 月│臺北縣三重│己○○│皮包1 只（內有現金新臺│左列手機1 │
│    │27日晚間│市○○路1 │      │幣15,000元、手機1 支、│支（廠牌GP│
│    │7 時許  │段38巷口  │      │鑰匙1 串、身分證1 張、│LUS 、序號│
│    │        │          │      │健保卡1 張、提款卡2 張│0000000000│
│    │        │          │      │、信用卡1 張）        │60501號） │
│    │        │          │      │                      │          │
├──┼────┼─────┼───┼───────────┼─────┤
│二  │94年5 月│臺北縣三重│戊○○│手提包1 只（內有現金新│左列手提包│
│    │28日上午│市○○○路│      │臺幣1,000 元、健保卡2 │1 只、鑰匙│
│    │10時44分│428 巷7 弄│      │張、鑰匙2 串、水費單2 │2 串、水費│
│    │許      │51號      │      │張、通訊錄1 本）      │單1 張    │
├──┼────┼─────┼───┼───────────┼─────┤
│三  │94年5 月│臺北縣三重│丁○○│手提包1 只（內有現金新│左列手機1 │
│    │29日下午│市○○○路│      │臺幣2,000 元、手機1 支│支（廠牌國│
│    │5 時55分│94巷9 號前│      │、身分證1 張、健保卡1 │際牌、序號│
│    │許      │          │      │張、現金卡1 張、信用卡│0000000000│
│    │        │          │      │1 張、金融卡2 張、小錢│27480號） │
│    │        │          │      │包1 個）              │          │
├──┼────┼─────┼───┼───────────┼─────┤
│四  │94年5 月│臺北縣三重│庚○○│皮包1 只（內有現金新臺│左列鑰匙3 │
│    │30日晚間│市○○路1 │      │幣100 元、手機1 支、身│串、身分證│
│    │7 時許  │段44巷41號│      │分證1 張、健保卡1 張、│影本1 張  │
│    │        │前        │      │職員證1 張、榮民醫院職│          │
│    │        │          │      │業執照1 張、金融卡2 張│          │
│    │        │          │      │、信用卡1 張、鑰匙3 串│          │
│    │        │          │      │、身分證影本1 張、印章│          │
│    │        │          │      │1 顆）                │          │
└──┴────┴─────┴───┴───────────┴─────┘
附表二：
一、華南商業銀行城東分行支票1 紙（支票號碼IC0000000 號、
    票面金額新臺幣9,150 元）
二、誠泰銀行忠孝分行支票1 紙（支票號碼GC0000000 號、票面
    金額新臺幣28,799元）、
三、台北銀行永春分行支票1 紙（支票號碼YC0000000 號、票面
    金額新臺幣94,885元）


司法院資訊處製作；財團法人民間司法改革基金會備份。
